【裁判字號】    95,交聲,20
【裁判日期】    950127
【裁判案由】    交管條例聲異
【裁判全文】
臺灣板橋地方法院交通事件裁定        95年度交聲字第20號
異  議  人
即受處分人  甲○○
上列異議人即受處分人因違反道路交通管理處罰條例案件，對於
交通部公路總局臺北區監理所於民國九十四年十二月二十八日所
為北監營裁字裁四○－ＡＢＵ一七六三七九號裁決不服，聲明異
議，本院裁定如下：
        主  文
原處分撤銷。
甲○○不罰。
        理  由
一、按行為人有本條例之情形者，應填製舉發違反道路交通管理
    事件通知單（以下簡稱通知單），並於被通知人欄予以勾記
    ，其通知聯依下列規定辦理：三逕行舉發者，應按已查明之
    資料填註車牌號碼、車輛種類、車主姓名或地址，並於通知
    單上方空白處加註逕行舉發之文字後，由舉發機關送達被通
    知人；逕行舉發違反道路交通管理事件，經汽車所有人依通
    知單之應到案日期前到案，並告知違規駕駛人姓名、身分證
    統一編號及住址者，處罰機關應即另行通知違規駕駛人到案
    依法處理；逾應到案日期，處罰機關應依本條例第八十五條
    第三項規定處罰該汽車所有人，違反道路交通管理事件統一
    裁罰標準及處理細則第十一條第一項第三款、第二十四條分
    別定有明文。揆諸上開細則規定之意旨，係以車輛所有人對
    於車輛應有管理，對於被舉發所屬車輛涉及交通違規，若不
    舉證告知駕駛人為誰，自可推定其為違規行為人。亦即此項
    法規旨在針對汽車所有人隱匿駕駛人身分之情形，賦予推定
    違規事實之歸責基礎，並非徒以行政命令將法律所定應由汽
    車駕駛人承擔之處罰責任，恣意轉嫁於未駕駛汽車之車輛所
    有人。是以，汽車所有人如已報明駕駛人姓名、身分證統一
    編號及住址，處罰機關固應據以查明核處，若駕駛人身分已
    因其他原因而獲證明（如駕駛人自行陳述），自亦不得率認
    車輛所有人違規而仍對之裁罰，始符行政程序法第八條所揭
    行政行為應遵守之誠實信用法則（臺灣高等法院九十三年度
    交抗字第二五三號裁定採同一意旨）。
二、異議人即受處分人甲○○所有車號Ｋ二Ａ－八二八號重型機
    車，於民國九十四年十一月十八日下午五時五分許，行經臺
    北市○○○路與通河街口時，因不按遵行方向行駛違規，經
    臺北市政府警察局士林分局執勤警員當場以鳴警笛方式示意
    攔停，受處分人仍拒絕停車接受稽查而離去，復旋經警員記
    其騎乘車號、廠牌、顏色並經核對電腦資料無誤後逕行掣單
    舉發。嗣第三人黃郁瑋於本件應到案日期（九十四年十二月
    十八日）前之九十四年十二月二日具函逕向臺北市政府警察
    局士林分局提出申訴，原舉發機關調查後仍認本件逕行舉發
    情形無何違誤，嗣原處分機關依函轉上開書函知悉上情，乃
    依道路交通管理處罰條例第四十五條第一款（裁決書溢載第
    一項）、第六十條第一項及違反道路交通管理事件統一裁罰
    基準表之規定，分別裁處受處分人罰鍰九百元、三千元，並
    依同條例第六十三條第一項第一款（裁決書漏載第一款）各
    記違規點數一點。
三、經查，違規當時之車輛駕駛人黃郁瑋已於應到案日期前，向
    原舉發機關提出申訴，雖對違規責任有所爭執，惟對其係本
    件違規車輛之駕駛人一節，則自承不諱，且該申述書亦載明
    黃郁瑋之姓名、身分證字號及聯絡電話等項，有該申述書在
    卷可稽。嗣經原舉發機關調查後，答覆黃郁瑋略以「員警依
    規定掣單逕行舉發並無違誤，臺端所持之陳述理由，不符撤
    銷免罰要件，本案仍應依原議接受裁處。如對違規內容仍有
    疑義或不服主管機關之處罰，仍請依道路交通管理處罰條例
    第八十七條第一項規定聲明異議」，並副知原處分機關在案
    ，有該局九十四年十二月十二日北市警士分交字第○九四三
    四七八六○○○號函附卷可考。是黃郁瑋於申述書明白自承
    為車號Ｋ二Ａ－八二八號重型機車之駕駛人一事，原處分機
    關顯於原舉發機關將調查情形函轉知照時，即九十四年十二
    月二十八日作成本件裁罰處分前已知悉甚明，原處分機關自
    應依申訴書上所留駕駛人姓名、身分證字號及聯絡電話等資
    料通知駕駛人黃郁瑋到案後，就上開申訴書是否確係黃郁瑋
    親自提出，所述其為實際駕駛人等情是否可採等疑點俱加以
    釐清，依法裁處，始為適法，遽猶以車號Ｋ二Ａ－八二八號
    重型機車所有人即甲○○為裁罰對象，依首揭說明，所為裁
    罰自有違誤，爰將原處分撤銷，併為異議人不罰之諭知。
四、至車號Ｋ二Ａ－八二八號重型機車之駕駛人黃郁瑋違規部分
    ，應由原處分機關另行通知其到案後依法處理，併予指明。
據上論斷，應依道路交通案件處理辦法第二十條前段，裁定如主
文。
中    華    民    國    95    年    1     月    27    日
                  臺灣板橋地方法院交通法庭
                            法  官  王綽光
以上正本證明與原本無異。
如不服本裁定，應於裁定送達後5 日內向本院提出抗告狀。
                            書記官  林文達
中    華    民    國    95    年    1     月    27    日


司法院資訊處製作；財團法人民間司法改革基金會備份。
